【裁判字號】    90,易,124
【裁判日期】    900222
【裁判案由】    家庭暴力防治法等
【裁判全文】
臺灣屏東地方法院刑事判決                            九十年度易字第一二四號
    公  訴  人  臺灣屏東地方法院檢察署檢察官
    被      告  甲○○
    選任辯護人  史雙全
右列被告因家庭暴力防治法等案件，經檢察官提起公訴（八十九年度偵字第七０二三
號），本院判決如左︰
    主  文
甲○○違反法院依家庭暴力防治法第十三條所為禁止實施家庭暴力行為之裁定，處有
期徒刑參月，如易科罰金，以參佰元折算壹日。
    事  實
一、甲○○與乙○○係夫妻關係，屬家庭暴力防治法第三條第一款所稱之家庭成員，
    甲○○先於民國八十九年一月十六日，在其二人位於屏東市○○○路路一六三號
    住處，毆打乙○○成傷，經乙○○向本院聲請核發民事保護令，本院審核後於八
    十九年二月十七日以八十九年度家護字第十九號民事通常保護令裁定命甲○○不
    得對乙○○實施身體或精神上不法侵害之行為，並裁定有效期間為壹年；同年七
    月二十四日十九時許，甲○○駕駛箱型車搭載乙○○及其子女外出用餐，行經屏
    東市○○路段（距屏東機場約五百公尺處），二人又因生活費之問題發生爭吵，
    詎甲○○竟違反民事通常保護令，並基於傷害之犯意，將車子停下徒手毆打乙○
    ○頭部，隨即啟動車輛，於行駛約一、二分鐘後復停車，接續之前之行為毆打乙
    ○○下顎、胸部、手腳等處，致乙○○受有右臉抓痕（二公分及三公分）、口腔
    黏膜瘀傷、鼻樑浮腫、前胸瘀痕（二公分及二Ⅹ一公分）、右手食指、中指瘀傷
    、右下肢瘀傷（三Ⅹ四公分）之傷害，違反法院所為前述裁定之效力。
二、案經乙○○訴由屏東縣警察局屏東分局移送臺灣屏東地方法院檢察署檢察官偵查
    起訴。
    理  由
一、訊據被告甲○○固不諱言知悉被害人乙○○已因其前次傷害（即八十九年一月十
    六日）行為向本院聲請核發民事通常保護令之情，且於八十九年七月二十四日有
    與乙○○發生爭吵及拉扯之事實，惟矢口否認有何毆打被害人乙○○成傷之犯行
    ，辯稱：當日係因被害人乙○○自後主動攻擊，才造成互相拉扯成傷，伊當時在
    開車並沒有打被害人，只有抵抗被害人乙○○之攻擊，被害人乙○○前胸係因撞
    擊椅背而受傷非遭伊毆打所致，伊並無違反民事保護令之行為云云。
二、經查：右揭事實，業據被害人乙○○於警偵訊及本院審理時指訴綦詳，復有寶建
    醫院驗傷診斷書一紙及本院八十九年度家護字第十九號民事通常保護令一件附卷
    可稽，且被害人乙○○受傷之部位及傷勢與其所指訴被告以拳頭毆打臉部、胸部
    等處之情節正相符合，再者，被告當時在駕駛座駕車，若單純被動遭在後座之被
    害人乙○○攻擊，衡情被告應受有較嚴重之傷勢，然本件卻係被害人受有較嚴重
    之傷勢，而被告僅受有較輕微之擦傷，此顯非其在駕車時遭被害人自後攻擊所應
    有之現象，因此被害人指稱被告確有停車反身出手打人成傷之事實，應屬可信，
    綜上所述，被告所辯純屬飾卸諉過之詞，不足採信，本件事證明確，被告犯行洵
    堪認定。被告聲請傳訊證人郭金郎、郭陳金英、郭生才、謝素玉，本院認無必要
    ，併此敘明。
三、查被害人乙○○係被告甲○○之妻，業據被告自承在卷，自屬家庭暴力防治法所
    稱家庭之成員。被告無視於民事保護令竟出手毆打家庭成員。故核其所為，係犯
    家庭暴力防治法第五十條第一款違反保護令罪及刑法第二百七十七條第一項之傷
    害罪。被告二次停車毆打被害人之行為，係基於單一之犯意為之，為接續犯，仍
    應論以單純一罪。被告所犯上開二罪名，係以一行為觸犯數罪名，為想像競合犯
    ，依刑法第五十五條之規定，從一重之違反保護令罪處斷。爰審酌被告素行、犯
    罪動機、違反保護令之程度、被害人所受之傷害、以傷害之手段違反通常保護令
    ，已足使被害人陷於難以磨滅之恐懼陰霾，對於被害人人所受之身體及精神上傷
    害，未與被害人人達成民事和解等情及其他一切情狀，量處如主文所示之刑，並
    諭知易科罰金之折算標準。
四、末按本件被告係於八十九年七月二十四日，犯家庭暴力防治法第五十條第一款違
    反保護令罪，其法定最重本刑為三年以下有期徒刑，依修正前刑法第四十一條規
    定：犯最重本刑為三年以下有期徒刑以下之刑之罪，而受六月以下有期徒刑或拘
    役之宣告，因身體、教育、職業或家庭之關係，執行顯有困難者，得以一元以上
    三元以下折算一日，易科罰金。惟查上開刑法第四十一條，業經立法院修正並經
    總統於九十年一月十日公布，於同月十二日生效，依修正後之刑法第四十一條第
    一項前段規定：犯最重本刑為五年以下有期徒刑之罪，而受六個月以下有期徒刑
    或拘役之宣告者，得予以宣告易科罰金。另刑法第二條第一項前段之規定：行為
    後法律有變更者，適用裁判時之法律，但裁判前之法律有利於行為人者，適用最
    有利於行為人之法律，係採從新及從輕主義。本件新舊法比較結果雖無有利或不
    利之情形，但依從新主義，應依刑法第二條第一項前段之規定，適用上開修正後
    之刑法第四十一條第一項前段，依法宣告易科罰金，及易科罰金之折算標準，併
    此敘明。
據上論斷，應依刑事訴訟法第二百九十九條第一項前段，家庭暴力防治法第五十條第
一款，刑法第十一條前段、第二條第一項前段、第二百七十七條第一項、第五十五條
、第四十一條第一項前段，罰金罰鍰提高標準條例第一條前段、第二條，判決如主文
。
本案經檢察官林津鋒到庭執行職務。
中      華      民      國      九十      年      二      月  二十二    日
                                      臺灣屏東地方法院刑事第三庭
                                          審判長法  官  黃國永
                                                法  官  陳姵君
                                                法  官  余德正
右正本證明與原本無異。
對於本判決如有不服應於收受送達後十日內向本院提出上訴書狀上訴於台灣高等法院
高雄分院並按他造當事人之人數附具繕本。
                                                書記官  曾文玲
中      華      民      國      九十      年      二      月  二十二    日
附錄本判決論罪之法條：
刑法第二百七十七條
傷害人之身體或健康者，處三年以下有期徒刑、拘役或一千元以下罰金。犯前項之罪
因而致人於死者，處無期徒刑或七年以上有期徒刑；致重傷者，處三年以上十年以下
有期徒刑。
家庭暴力防治法第五十條
違反法院依第十三條、第十五條所為之下列裁定者，為本法所稱之違反保護令罪，處
三年以下有期徒刑、拘役或科或併科新台幣十萬元以下罰金︰
一  禁止實施家庭暴力行為。
二  禁止直接或間接騷擾、接觸、通話或其他連絡行為。
三  命遷出住居所。
四  遠離住居所、工作場所、學校或其他特定場所。
五  命完成加害人處遇計畫：戒癮治療、精神治療、心理輔導或其他治療
    、輔導。


司法院資訊處製作；財團法人民間司法改革基金會備份。
